臺灣橋頭地方法院橋頭簡易庭民事判決
111年度橋小字第135號
原      告  高菁穗  
被      告  楊金葉  
上列當事人間請求損害賠償事件，本院於民國111年3月18日言詞
辯論終結，判決如下：
    主  文
被告應給付原告新臺幣伍仟元，及自民國一一一年二月十七日起
至清償日止，按週年利率百分之五計算之利息。
原告其餘之訴駁回。
訴訟費用新臺幣壹仟元由被告負擔新臺幣伍拾元，餘由原告負擔
。
本判決關於原告勝訴部分得假執行。但被告如以新臺幣伍仟元為
原告預供擔保，免為假執行。 
    事實及理由
一、原告主張：兩造前因訴外人楊沈返監護宣告事件，經臺灣高
    雄少年及家事法院(下稱少家法院)以109年度監宣字第965號
    事件審理，詎被告於民國110年2月4日9時40分許，在少家法
    院第六法庭內開庭時，在特定多數人在場之情形下，以「討
    客兄(台語)」等語辱罵原告，足以貶損原告之人格及名譽。
    為此依侵權行為法律關係提起本件訴訟，聲明：被告應給付
    原告新臺幣(下同)100,000元，及自起訴狀繕本送達翌日起
    至清償日止，按年息5%計算之利息。
二、被告則以：當天我是為了母親，原告說我放重利。當時在家
    事法庭沒有其他人在場，只有兩造、原告配偶、我姊妹等人
    在場，法庭門也關起來等語，資為抗辯。聲明：原告之訴駁
    回。
三、得心證之理由：
（一）按因故意或過失，不法侵害他人之權利者，負損害賠償責
      任、不法侵害他人之身體、健康、名譽、自由、信用、隱
      私、貞操，或不法侵害其他人格法益而情節重大者，被害
      人雖非財產上之損害，亦得請求賠償相當之金額，民法第
      184條第1項前段、第195條第1項前段分別定有明文。次按
      民法上名譽權之侵害非即與刑法之誹謗罪相同，名譽有無
      受損害，應以社會上對個人評價是否貶損作為判斷之依據
      ，苟其行為足以使他人在社會上之評價受到貶損，不論其
      為故意或過失，均可構成侵權行為，其行為不以廣佈於社
      會為必要，僅使第三人知悉其事，亦足當之，最高法院90
      年台上字第646號判決意旨可供參照。經查，原告主張其
      於前揭時地遭被告辱罵「討客兄」等詞之事實，為被告於
      刑事程序中所自承( 見警卷第4頁)，且有錄音譯文附卷可
      參(見警卷第29頁)，被告復因此經本院110 年度簡字第13
      49 號判決處罰金5,000元，此據本院核閱該案件刑事卷宗
      屬實，堪信為真實。是被告於特定多數人得共見共聞之場
      所以上開粗鄙言詞辱罵原告，衡諸一般社會通念，客觀上
      具有貶抑他人人格、使人難堪之意涵，已足令原告之名譽
      及社會評價遭受損害，故原告於本案請求被告負侵權行為
      損害賠償責任，於法自屬有據。被告雖辯稱其係先受原告
      稱其放重利，始為上開言論，且當時並非公開法庭，在場
      僅有兩造、原告配偶及其姊妹在場等情。然查，兩造於少
      家法院開庭當時固為不公開法庭(見警卷第21頁少家法院
      訊問筆錄)，惟被告於庭訊當時發表前開言論，此時不僅
      兩造、原告配偶及被告姊妹在場，尚有從事此次法庭活動
      之法官、書記官、通譯等人見聞前開對話經過，是被告所
      為言論雖未廣佈，然已足使第三人知悉，且縱被告所述原
      告先稱其放重利為真，亦非其可以前開粗鄙言論辱罵原告
      之正當事由，是被告所為抗辯，均無足採。　　
（二）末按名譽被侵害者，關於非財產上之損害，加害人雖亦負
      賠償責任，但以相當之金額為限，民法第195 條第1 項定
      有明文，所謂相當，自應以實際加害情形與其名譽影響是
      否重大，及被害者之身分地位與加害人經濟狀況等關係定
      之；慰藉金之賠償須以人格權遭遇侵害，使精神上受有痛
      苦為必要，其核給之標準固與財產上損害之計算不同，然
      非不可斟酌雙方身分資力與加害程度，及其他各種情形核
      定相當之數額，最高法院47年台上字第1221號、51年台上
      字第223號判決意旨均可資參考。原告主張其遭被告辱罵
      等事實，業經認定如前，堪信原告確因此受有精神上損害
      ，揆諸上開說明，原告請求被告賠償其所受非財產上損害
      ，即屬有據。爰審酌原告自陳高職畢業，現擔任家管，名
      下有股利、利息、執行業務所得、汽車、投資等財產。而
      被告自述初中畢業，目前無業，名下有股利及利息所得、
      田賦、汽車、投資等財產等情，業據兩造陳述在卷(見本
      院卷第32頁)，並有兩造稅務電子閘門財產所得調件明細
      表在卷可憑。本院衡酌兩造之身分地位、本件事發經過、
      被告事後態度、原告精神上所受痛苦及事發當時在庭人數
      有限，見聞者甚少，對原告所生損害非鉅等一切情狀，認
      原告請求100,000元之非財產上損害賠償數額尚屬過高，
      應以5,000元為適當。
四、綜上所述，原告依侵權行為法律關係，請求被告給付5,000
    元，及自起訴狀繕本送達翌日即111 年2 月17 日(見本院卷
    第23頁送達證書)起至清償日止，按週年利率5%計算之利息
    ，為有理由，應予准許。逾此範圍，則無理由，應予駁回。
五、本件原告勝訴部分係適用小額訴訟程序所為被告敗訴之判決
    ，依民事訴訟法第436 條之20之規定，應依職權宣告假執行
    。並依同法第392 條第2 項之規定，依職權宣告被告預供相
    當之擔保，免為假執行。
六、本件事證已臻明確，兩造其餘攻擊防禦方法及證據，經核與
    判決之結果不生影響，爰不逐一論述，附此敘明。
七、訴訟費用負擔之依據：民事訴訟法第79條。 　　　　
中　　華　　民　　國　　111 　年　　4 　　月　　1 　日　
　　              橋頭簡易庭 法　　 官  薛博仁
以上正本係照原本作成。
民事訴訟法第436條之24第2項：對於本判決之上訴，非以違背法
令為理由，不得為之。
如對本判決上訴，須於判決送達後20日內向本院提出上訴狀，並
須表明原判決所違背之法令及其具體內容與依訴訟資料可認為原
判決有違背法令之具體事實之上訴理由。（均須按他造當事人之
人數附繕本）。 
　　　　                    書  記  官  林國龍
中　　華　　民　　國　　111 　年　　4 　　月　　1　　日